---
title: "Estudo de Caso com R - Bellabeat"
author: "Gabriel Silva"
date: "2026-02-04"
output:
  github_document: default
  pdf_document: default
  html_document: default
---

# Perguntar

## Sobre a empresa

Urška Sršen e Sando Mur fundaram a Bellabeat, uma empresa de alta tecnologia que fabrica produtos inteligentes focados na saúde. Sršen usou sua experiência como artista para desenvolver tecnologia com belo design que informa e inspira mulheres ao redor do mundo. A coleta de dados sobre atividade, sono, estresse e saúde reprodutiva permitiu que a Bellabeat empoderasse as mulheres com conhecimento sobre sua própria saúde e hábitos. Desde que foi fundada em 2013, a Bellabeat cresceu rapidamente e rapidamente se posicionou como uma empresa de bem-estar impulsionada pela tecnologia para mulheres. Em 2016, a Bellabeat abriu escritórios ao redor do mundo e lançou vários produtos. Os produtos da Bellabeat tornaram-se disponíveis através de um número crescente de varejistas online, além de seu próprio canal de comércio eletrônico em seu site. A empresa investiu em meios de publicidade tradicionais, como rádio, outdoors, mídia impressa e televisão, mas foca extensivamente em marketing digital. A Bellabeat investe o ano todo na Pesquisa do Google, mantendo páginas ativas no Facebook e Instagram, e engaja consistentemente os consumidores no Twitter. Além disso, a Bellabeat exibe anúncios em vídeo no Youtube e anúncios gráficos na Rede de Display do Google para apoiar campanhas em datas importantes de marketing. Sršen sabe que uma análise dos dados de consumo disponíveis da Bellabeat revelaria mais oportunidades de crescimento. Ela pediu à equipe de análise de marketing para focar em um produto da Bellabeat e analisar dados de uso de dispositivos inteligentes a fim de obter insights sobre como as pessoas já estão usando seus dispositivos inteligentes. Então, usando essas informações, ela gostaria de recomendações de alto nível sobre como essas tendências podem informar a estratégia de marketing da Bellabeat.

## Questões para a análise
 * Quais são algumas tendências no uso de dispositivos inteligentes?
 * Como essas tendências podem se aplicar aos clientes da Bellabeat?
 * Como essas tendências podem ajudar a influenciar a estratégia de marketing da Bellabeat?

## Tarefa de negócios

Analisar dados de consumidores de dispositivos inteligentes para revelar padrões de uso e tendências comportamentais, visando orientar a estratégia de marketing da Bellabeat e desbloquear novas oportunidades de crescimento no mercado de bem-estar.

## Definição de Sucesso

O sucesso desta análise não será medido apenas pela geração de gráficos ou limpeza de dados, mas pela entrega de recomendações estratégicas que sejam acionáveis e transformadoras.

Uma análise bem-sucedida deverá:

 1. **Revelar a Verdade:** Identificar tendências claras que desafiem ou validem as suposições atuais da      diretoria.
 2. **Conectar Pontos:** Demonstrar, através de visualizações convincentes, como o comportamento observado pode ser atendido por funcionalidades específicas do ecossistema Bellabeat.
 3. **Inspirar Ação:** Fornecer à equipe executiva e de marketing uma narrativa baseada em dados que justifique o investimento em novas campanhas digitais e melhorias de produto, garantindo que a Bellabeat "jogue de forma inteligente" no mercado global.

# Preparar

## Instalando e carregando as bibliotecas

Antes de adentrarmos a floresta de dados brutos, precisamos equipar nossa mochila com as ferramentas certas. No ambiente R, isso significa convocar bibliotecas que transformarão caos em clareza. Não estamos apenas carregando códigos; estamos ativando superpoderes específicos:

 * O tidyverse servirá como nosso canivete suíço para manipulação de dados.
 * O lubridate será nosso cronômetro de precisão para decifrar as variáveis de tempo.
 * O ggplot2 será nossa câmera, pronta para capturar e revelar a beleza visual escondida nos números.

```{r bibliotecas, message=FALSE, warning=FALSE}
library(dplyr)
library(ggplot2)
library(tidyr)
library(lubridate)
library(tidyverse)
```

## Carregando o Conjunto de dados

Nossa matéria-prima provém de uma fonte pública, uma coleção de registros digitais de 33 usuários anônimos que consentiram em compartilhar suas jornadas de saúde. Ao carregar arquivos como dailyActivity_merged.csv e sleepDay_merged.csv, não estamos apenas importando planilhas; estamos trazendo para nossa mesa de trabalho os batimentos cardíacos, os passos cansados e as noites de sono de pessoas reais. Este é o momento em que a realidade do usuário encontra a nossa capacidade analítica.

```{r conjunto_de_dados}
activity <- read.csv("C:/Workspace/R/Datasets/mturkfitbit_export_4.12.16-5.12.16/Fitabase Data 4.12.16-5.12.16/dailyActivity_merged.csv")
calories <- read.csv("C:/Workspace/R/Datasets/mturkfitbit_export_4.12.16-5.12.16/Fitabase Data 4.12.16-5.12.16/dailyCalories_merged.csv")
hourly_intensities <- read.csv("C:/Workspace/R/Datasets/mturkfitbit_export_4.12.16-5.12.16/Fitabase Data 4.12.16-5.12.16/hourlyIntensities_merged.csv")
hourly_steps <- read.csv("C:/Workspace/R/Datasets/mturkfitbit_export_4.12.16-5.12.16/Fitabase Data 4.12.16-5.12.16/hourlySteps_merged.csv")
sleep <- read.csv("C:/Workspace/R/Datasets/mturkfitbit_export_4.12.16-5.12.16/Fitabase Data 4.12.16-5.12.16/sleepDay_merged.csv")
weight <- read.csv("C:/Workspace/R/Datasets/mturkfitbit_export_4.12.16-5.12.16/Fitabase Data 4.12.16-5.12.16/weightLogInfo_merged.csv")
```

# Processo

## Entendendo os conjuntos de dados

Antes de podermos extrair qualquer sabedoria destes números, precisamos "apertar a mão" dos nossos dados. Começamos nossa exploração técnica realizando um reconhecimento tático do território. Utilizando funções como dim, colnames e str, mapeamos a arquitetura da informação à nossa frente:

* Confirmamos que o conjunto de atividades diárias é o nosso pilar central, com 940 observações e 15 variáveis detalhadas.
* Ao examinar as primeiras linhas (head) e os tipos de dados, verificamos se o R está interpretando números como números e datas como texto, uma distinção crucial para evitar erros de cálculo futuros.
* O comando summary serviu como nosso primeiro "check-up" de saúde, revelando a distribuição estatística dos passos, calorias e minutos de sono, garantindo que os valores estivessem dentro de faixas humanamente possíveis.

Esta etapa não serviu apenas para listar tabelas, mas para estabelecer a confiança necessária na fundação sobre a qual construiremos nossa estratégia.

### Número de linhas e colunas dos conjuntos de dados

```{r tamanho_datasets}
dim(activity)
dim(calories)
dim(hourly_intensities)
dim(hourly_steps)
dim(sleep)
dim(weight)
```
### Nome das colunas dos conjuntos de dados

```{r colunas_datasets}
colnames(activity)
colnames(calories)
colnames(hourly_intensities)
colnames(hourly_steps)
colnames(sleep)
colnames(weight)
```
### Primeiras linhas dos conjuntos de dados

```{r cabecalho_datasets}
head(activity)
head(calories)
head(hourly_intensities)
head(hourly_steps)
head(sleep)
head(weight)
```

### Entendendo os tipos das variáveis dos conjuntos de dados

```{r tipo_colunas_datasets}
str(activity)
str(calories)
str(hourly_intensities)
str(hourly_steps)
str(sleep)
str(weight)
```
### Resumo dos dados dos conjuntos de dados

```{r resumo_datasets}
summary(activity)
summary(calories)
summary(hourly_intensities)
summary(hourly_steps)
summary(sleep)
summary(weight)
```
## Limpeza dos conjuntos de dados

Toda boa história precisa de personagens incríveis. Ao investigarmos a fundo quem são os protagonistas dos nossos dados através da função n_distinct, nos deparamos com um obstáculo crítico. Enquanto os dados de atividade e calorias contavam com a participação de 33 usuários, uma amostra pequena, mas utilizável, o conjunto de dados de peso revelou ter apenas 8 usuários únicos.

Aqui, tomamos uma decisão vital para a integridade da nossa análise: descartar os dados de peso. Tentar extrapolar tendências de mercado baseadas em apenas 8 pessoas seria irresponsável e introduziria um viés perigoso. Focaremos nossa lente analítica onde a evidência é mais robusta: nos hábitos de atividade e sono.

### Quantas pessoas estamos analisando?

```{r valores_unicos}
n_distinct(activity$Id)
n_distinct(calories$Id)
n_distinct(hourly_intensities$Id)
n_distinct(hourly_steps$Id)
n_distinct(sleep$Id)
n_distinct(weight$Id)
```

### Os conjuntos de dados possuem valores ausentes?

```{r valores_ausentes}
anyNA(activity)
anyNA(calories)
anyNA(hourly_intensities)
anyNA(hourly_steps)
anyNA(sleep)
```

Verificamos que não possuem.

### Os conjuntos de dados possuem valores duplicados

```{r valores_duplicados}
any(duplicated(activity))
any(duplicated(calories))
any(duplicated(hourly_intensities))
any(duplicated(hourly_steps))
any(duplicated(sleep))
```

Verificamos que apenas o conjunto de dados de sono dos usuários possui dados duplicados.

### Tratandos os valores duplicados do conjunto de dados de sono

```{r tratando_valores_duplicados}
sleep_non_duplicated <- sleep[!duplicated(sleep),]
any(duplicated(sleep_non_duplicated))
```

Dados brutos raramente são puros; eles costumam vir acompanhados de "ruídos", erros de registro e repetições que podem distorcer a realidade. Assumindo o papel de detetives digitais, varremos os dados em busca de falhas:

* **Valores Ausentes:** Felizmente, nossa verificação com anyNA retornou que os conjuntos de dados não possuem buracos críticos que precisassem de preenchimento artificial.
* **O Eco dos Dados:** Ao caçar duplicatas, descobrimos que os registros de atividade estavam limpos, mas o conjunto de dados de sono continha repetições. Três registros duplicados foram identificados, como ecos distorcendo uma mensagem clara. Imediatamente higienizamos essa tabela, removendo as duplicatas para garantir que cada minuto de sono fosse contado apenas uma vez, restaurando a precisão da nossa análise.

### Formatando as datas

```{r formatando_dados}
activity_clean <- activity %>% 
  rename_with(tolower) %>% 
  mutate(activitydate = mdy(activitydate))

calories_clean <- calories %>% 
  rename_with(tolower) %>%
  rename(activitydate = activityday) %>% 
  mutate(activitydate = mdy(activitydate))

intensities_clean <- hourly_intensities %>% 
  rename_with(tolower) %>% 
  rename(activitydate = activityhour) %>% 
  mutate(activitydate = mdy_hms(activitydate)) %>% 
  mutate(dayhour = hour(activitydate))

steps_clean <- hourly_steps %>% 
  rename_with(tolower) %>% 
  rename(activitydate = activityhour) %>% 
  mutate(activitydate = mdy_hms(activitydate)) %>% 
  mutate(dayhour = hour(activitydate))

sleep_clean <- sleep_non_duplicated %>% 
  rename_with(tolower) %>% 
  rename(activitydate = sleepday) %>% 
  mutate(activitydate = as_date(mdy_hms(activitydate)))
```

Para descobrir quando os usuários são mais ativos, precisamos que todos os dados falem a mesma língua temporal. Originalmente, o R interpretou as datas como simples texto, o que nos impediria de calcular tendências semanais ou horárias.

Realizamos então uma "tradução" técnica:
* Padronizamos todos os nomes de colunas para minúsculas para evitar confusões de sintaxe.
* Utilizando a biblioteca lubridate, convertemos as strings de data em objetos de tempo reais.
* Extraímos cirurgicamente a "hora do dia" em uma nova variável.

Isso não foi apenas uma formatação; foi a criação de uma linha do tempo unificada que nos permitirá, na próxima etapa, visualizar a jornada do usuário desde o momento em que acorda até a hora de dormir.

# Analisar

Nesta fase, deixamos de ser processadores de dados para nos tornarmos detetives de comportamento. Nossos gráficos não são apenas imagens; são janelas para a rotina diária das mulheres que queremos empoderar. Buscamos entender não o "usuário ideal", mas o "usuário real", com suas lutas, hábitos e motivações.

## **Andar mais queima mais calorias?**

**O Motivo da Investigação:** Começamos pelo fundamental. A premissa básica de qualquer rastreador fitness é que o movimento gera resultados. Precisamos validar se os dados confirmam essa "promessa" para estabelecer confiança. Estamos buscando a correlação direta entre o esforço (passos) e a recompensa (calorias).

```{r passos_calorias, message=FALSE, warning=FALSE}
ggplot(activity_clean, aes(x = totalsteps, y = calories)) +
  geom_point(color = "black", alpha = 0.6) + 
  geom_smooth(method = lm, color = "blue", se = FALSE) + 
  labs(
    title = "Passos vs. Calorias",
    x = "Total de Passos",
    y = "Calorias Queimadas"
  ) +
  theme_minimal()
```

**A Revelação dos Dados:** Os dados confirmam a "lei do esforço": existe uma correlação positiva clara entre o total de passos e as calorias queimadas. No entanto, a dispersão dos pontos nos conta uma história mais sutil: nem todos os passos são iguais. Enquanto o volume importa, vemos que a intensidade varia, sugerindo que caminhar é essencial, mas não é a única variável na equação da saúde.

## **Como é dividido o dia médio de um usuário?**

**O Motivo da Investigação:** Para nos inserirmos na vida da usuária, precisamos saber onde ela passa seu tempo. Ela está sempre em movimento ou presa em uma mesa? Este gráfico busca mapear a realidade do dia a dia, confrontando a expectativa de uma "vida ativa" com a realidade.

```{r distribuicao_usuarios}
pizza_data <- activity_clean %>% 
  summarise(
    "Muito Ativo" = sum(veryactiveminutes),
    "Moderadamente Ativo" = sum(fairlyactiveminutes),
    "Levemente Ativo" = sum(lightlyactiveminutes),
    "Sedentário" = sum(sedentaryminutes)
  ) %>% 
  pivot_longer(cols = everything(), names_to = "Categoria", values_to = "Minutos") %>% 
  mutate(Percentage = Minutos / sum(Minutos)) %>% 
  mutate(Rotulos = scales::percent(Percentage))

ggplot(pizza_data, aes(x = "", y = Minutos, fill = Categoria)) +
  geom_bar(stat = "identity", width = 1, color = "white") +
  coord_polar("y", start = 0) +
  theme_void() + 
  geom_text(aes(label = ifelse(Percentage > 0.05, Rotulos, "")), 
            position = position_stack(vjust = 0.5), 
            color = "black", 
            fontface = "bold",
            size = 4) +
  scale_fill_brewer(palette = "Blues", direction = -1) + 
  labs(
    title = "Distribuição do Tempo de Atividade",
    fill = "Categoria de Atividade"
  )
```

**A Revelação dos Dados:** Encontramos um "choque de realidade": as usuárias passam cerca de 81% do seu tempo acordado em comportamento sedentário. O tempo "muito ativo" compõe uma fração minúscula do dia. Isso define nosso principal antagonista: a inatividade prolongada. A Bellabeat não está vendendo para atletas olímpicos, mas para mulheres reais que lutam contra o sedentarismo cotidiano.

## **Qual a relação entre o tempo deitado e o sono?**

**O Motivo da Investigação:** A Bellabeat preza pelo bem-estar. Estar na cama não significa descansar. Investigamos a eficiência do sono para descobrir se nossas usuárias estão realmente recarregando as energias ou se estão lutando para dormir.

```{r tempocama_sono, message=FALSE, warning=FALSE}
merged_dataframe  <- merge(sleep_clean, activity_clean, by=c('id', 'activitydate'))
ggplot(merged_dataframe, aes(x = totalminutesasleep, y = totaltimeinbed)) +
  geom_point(color = "black", alpha = 0.6) + 
  geom_smooth(method = lm, color = "blue", se = FALSE) + 
  labs(
    title = "Tempo na Cama vs. Tempo Dormindo",
    x = "Total de Minutos Dormindo",
    y = "Tempo Total em Cama (minutos)"
  ) +
  theme_minimal()
```

**A Revelação dos Dados:** Os dados revelam uma "fricção" no descanso. Existe uma lacuna significativa entre o tempo na cama e o tempo dormindo. Isso sugere hábitos de "rolar na cama", possivelmente causados pelo uso de telas ou estresse, indicando uma oportunidade clara para funcionalidades de mindfulness e higiene do sono antes de dormir.

## **Sedentarismo atrapalha o sono?**

**O Motivo da Investigação:** Conectamos os pontos entre o dia e a noite. Queremos saber se as escolhas feitas durante o dia impactam a qualidade da noite. Estamos buscando provar que o rastreador Leaf não serve apenas para contar passos, mas para garantir sonhos.

```{r sedentarismo_sono, message=FALSE, warning=FALSE}
ggplot(merged_dataframe, aes(x = sedentaryminutes, y = totalminutesasleep)) +
  geom_point(color = "black", alpha = 0.6) + 
  geom_smooth(method = lm, color = "blue", se = FALSE) + 
  labs(
    title = "Sedentarismo vs. Sono",
    x = "Minutos Sedentários",
    y = "Total em Minutos Dormindo"
  ) +
  theme_minimal()
```

**A Revelação dos Dados:** Identificamos uma correlação negativa: quanto maior o tempo sedentário, menor a quantidade de minutos de sono. Os dados contam a história de um corpo que não gastou energia suficiente para "desligar" corretamente. Isso valida uma estratégia de marketing focada em "mexa-se para descansar melhor".

## **Qual o impacto de exercícios intensos na queima de calorias?**

**O Motivo da Investigação:** Para a mulher moderna ocupada, o tempo é escasso. Investigamos se a intensidade do exercício compensa a falta de tempo. Estamos perguntando aos dados: "Vale a pena suar por 20 minutos?"

```{r muitoativo_calorias, message=FALSE, warning=FALSE}
ggplot(merged_dataframe, aes(x = veryactiveminutes, y = calories)) +
  geom_point(color = "black", alpha = 0.6) + 
  geom_smooth(method = lm, color = "blue", se = FALSE) + 
  labs(
    title = "Atividade Intensa vs. Calorias",
    x = "Minutos Muito Ativos",
    y = "Calorias Queimadas"
  ) +
  theme_minimal()
```

**A Revelação dos Dados:** A intensidade é a chave da eficiência. A correlação entre "Minutos Muito Ativos" e queima calórica é mais forte do que apenas dar passos leves. Isso nos diz que promover treinos curtos e intensos (HIIT) pode ser mais atraente e eficaz para nosso público do que exigir longas caminhadas que não cabem na agenda.

## **Quando as pessoas se movimentam?**

**O Motivo da Investigação:** Para sermos um companheiro útil, e não irritante, precisamos saber quando falar com a usuária. Este gráfico mapeia os horários de pico para identificar os momentos de oportunidade e os momentos de inércia.

```{r media_passos_por_horas}
hourly_summary <- steps_clean %>% 
  group_by(dayhour) %>% 
  summarise(steps_mean = mean(steptotal))

ggplot(hourly_summary, aes(x = factor(dayhour), y = steps_mean, fill = steps_mean)) + 
  geom_col() +
  scale_fill_gradient(low = "#deebf7", high = "#1f78b4") + 
  labs(
    title = "Média de Passos por Hora do Dia",
    x = "Hora do Dia",
    y = "Média de Passos",
    fill = "Passos"
  ) +
  theme_minimal()
```

**A Revelação dos Dados:** A rotina humana deixa rastros digitais claros: picos de atividade ocorrem no horário do almoço (12h-14h) e, principalmente, no final do expediente (17h-19h). Por outro lado, o horário comercial mostra um vale profundo de inatividade. Isso nos dá o "timing" perfeito para notificações: motivar no final da tarde e intervir suavemente durante o trabalho.

## **Quando as pessoas são mais intensas?**

**O Motivo da Investigação:** Diferenciamos "movimento" de "treino". Queremos saber quando a usuária está disposta a se esforçar de verdade, para alinhar nossas sugestões de conteúdo com a predisposição biológica e social dela.

```{r media_intensidade_por_hora}
hourly_intensities_summary <- intensities_clean %>% 
  group_by(dayhour) %>% 
  summarise(intensity_mean = mean(totalintensity))

ggplot(hourly_intensities_summary, aes(x = dayhour, y = intensity_mean, fill = intensity_mean)) + 
  geom_col() +
  scale_fill_gradient(low = "#deebf7", high = "#1f78b4") + 
  scale_x_continuous(breaks = 0:23) + 
  labs(
    title = "Média de Intensidade por Hora do Dia",
    x = "Hora do Dia",
    y = "Intensidade Média",
    fill = "Intensidade"
  ) +
  theme_minimal()
```

**A Revelação dos Dados:** A intensidade segue o fluxo dos passos, confirmando que o início da noite é o "horário nobre" do fitness. O corpo e a mente da usuária parecem programados para liberar o estresse do dia entre 17h e 19h. Qualquer funcionalidade de alta intensidade fora desse horário pode encontrar resistência.

## **Qual dia da semana os usuários são mais ativos?**

**O Motivo da Investigação:** A vida não é uma linha reta. Investigamos como o comportamento muda do modo "trabalho" para o modo "lazer" para evitar uma estratégia de comunicação monótona.

```{r analise_dia_semana}
merged_dataframe_weekday <- merged_dataframe %>% 
  mutate(weekday = wday(activitydate, label = TRUE, abbr = FALSE))

weekday_summary <- merged_dataframe_weekday %>% 
  group_by(weekday) %>% 
  summarise(steps_mean = mean(totalsteps), sleep_mean = mean(totalminutesasleep))

ggplot(data = weekday_summary, aes(x = weekday, y = steps_mean, fill = steps_mean)) + 
  geom_col() +
  scale_fill_gradient(low = "#deebf7", high = "#1f78b4") + 
  labs(
    title = "Média de Passos por Dia da Semana",
    x = "Dia da Semana",
    y = "Média de Passos",
    fill = "Passos"
  ) +
  theme_minimal()
```

**A Revelação dos Dados:** Os sábados são os campeões de atividade, enquanto os domingos mostram uma queda. Isso desenha a persona da "Guerreira de Fim de Semana" e destaca o domingo como um dia de recuperação (ou preguiça). A oportunidade aqui é transformar o domingo em um dia de "autocuidado ativo" em vez de sedentarismo total.

## **O uso do dispositivo faz parte da rotina diária dos usuários?**

**O Motivo da Investigação:** Investigamos a lealdade. O dispositivo é um hábito ou uma novidade passageira? Precisamos medir o risco de abandono para proteger o crescimento da Bellabeat.

```{r usage_month}
usage_days <- merged_dataframe %>% 
  group_by(id) %>% 
  summarise(usage = n_distinct(activitydate)) %>% 
  mutate(usage_level = case_when(
    usage >= 25 ~ "Uso alto",
    usage >= 15 & usage < 25 ~ "Uso moderado",
    usage < 15 ~ "Uso baixo"
  ))

ggplot(usage_days, aes(x = usage_level, fill = usage_level)) + 
  geom_bar() +
  scale_fill_brewer(palette = "Blues") + 
  labs(
    title = "Frequência de Uso do Dispositivo",
    x = "Nível de Uso",
    y = "Número de Usuários",
    fill = "Nível de Uso"
  ) +
  theme_minimal()
```

## **Como classificamos os usuários?**

| Categoria de Uso | Dias de Uso | Descrição |
| :--------------------------- | :---------------- | :------------------------------------------------------------------------------------ |
| Uso Alto | 25 a 31 dias | Usuários engajados que utilizam o dispositivo quase todos os dias. |
| Uso Moderado | 15 a 24 dias | Usuários com frequência regular, mas que podem falhar em finais de semana ou pausas. |
| Uso Baixo | Menos de 15 dias | Usuários com uso esporádico, indicando risco de abandono ou falta de hábito. |

**A Revelação dos Dados:** Detectamos uma falha no engajamento: cerca de metade dos usuários não usa o dispositivo consistentemente todos os dias, e o uso cai ao longo do mês. Isso revela que o produto ainda não se tornou indispensável. Precisamos gamificar a consistência para que o dispositivo não acabe esquecido em uma gaveta.

## **Os usuários são atletas ou levam uma vida mais sedentária?**

**O Motivo da Investigação:** Finalizamos a análise definindo a identidade do nosso público. Estamos criando produtos para maratonistas ou para mulheres comuns tentando ser saudáveis?

```{r classificacao_usuarios}
daily_average <- merged_dataframe %>% 
  group_by(id) %>% 
  summarise(mean_daily_step = mean(totalsteps)) %>% 
  mutate(user_type = case_when(
    mean_daily_step < 5000 ~ "Sedentário",
    mean_daily_step >= 5000 & mean_daily_step < 7500 ~ "Pouco ativo",
    mean_daily_step >= 7500 & mean_daily_step < 10000 ~ "Moderadamente ativo",
    mean_daily_step >= 10000 & mean_daily_step < 12500 ~ "Ativo",
    mean_daily_step > 12500 ~ "Extremamente ativo"
  ))

user_type_percent <- daily_average %>% 
  count(user_type) %>% 
  mutate(percent = n / sum(n))

ggplot(data = user_type_percent, aes(x = "", y = percent, fill = user_type)) +
  geom_bar(stat = "identity", width = 1, color = "white") +
  coord_polar("y", start = 0) +
  theme_void() +
  geom_text(aes(label = ifelse(percent > 0.05, scales::percent(percent, accuracy = 1), "")),
            position = position_stack(vjust = 0.5),
            color = "black",
            fontface = "bold",
            size = 4) +

  scale_fill_brewer(palette = "Blues") +
  labs(
    title = "Distribuição dos Tipos de Usuários",
    fill = "Tipo de Usuário"
  )
```

De acordo com uma classificação internacional citada por especialista em ortopedia e traumatologia, o nível de atividade física de um indivíduo pode ser determinado pela **quantidade média de passos diários**. Pessoas que caminham menos de **5.000 passos por dia** são consideradas **sedentárias**, enquanto valores superiores indicam diferentes níveis de atividade.

| Classificação | Passos por Dia | Descrição |
|:-------------------------|:-----------------------------|:-----------|
| Sedentário | Menos de 5.000 | Indivíduos com nível muito baixo de atividade física diária. |
| Pouco ativo | 5.000 a 7.499 | Pessoas que realizam alguma atividade, porém ainda abaixo do recomendado. |
| Moderadamente ativo | 7.500 a 9.999 | Indivíduos com nível intermediário de atividade física. |
| Ativo | 10.000 a 12.499 | Pessoas que atingem a recomendação diária de atividade física. |
| Extremamente ativo | Mais de 12.500 | Indivíduos com alto nível de atividade física diária. |

- National Geographic Brasil. *Quantos passos uma pessoa precisa dar por dia?*  
  Disponível em: <https://www.nationalgeographicbrasil.com/ciencia/2024/02/quantos-passos-uma-pessoa-precisa-dar-por-dia>

**A Revelação dos Dados:** A maioria esmagadora das usuárias cai nas categorias "Sedentária", "Pouco Ativa" ou "Moderadamente Ativa". Apenas uma fração atinge os famosos 10.000 passos consistentemente. Isso nos diz que a comunicação da Bellabeat não deve focar em performance atlética inatingível, mas em celebrar pequenas vitórias e saúde acessível. A nossa heroína é a mulher que tenta melhorar um pouco a cada dia, não a atleta de elite.


# Agir

## Conclusão e Recomendações

Chegamos ao final da nossa expedição pelos dados. Começamos com uma pergunta ambiciosa de Urška Sršen sobre como desbloquear o crescimento através do comportamento do consumidor. A análise dos dados do Fitbit não apenas validou a intuição de que existem oportunidades ocultas, mas revelou um cenário claro: o mercado está saturado de dados, mas carente de significado.

A nossa conclusão fundamental é que a usuária média não é uma atleta de elite buscando quebrar recordes olímpicos, mas uma mulher real tentando equilibrar uma rotina majoritariamente sedentária com momentos pontuais de autocuidado,. Para a Bellabeat, isso representa uma chance única de deixar de vender apenas "rastreamento" e passar a vender "transformação de estilo de vida", posicionando o app e os dispositivos não como juízes de performance, mas como parceiros de bem-estar,.

## Principais Descobertas

Ao interrogarmos os dados, quatro verdades emergiram que desafiam o senso comum e orientam nosso caminho:

 1. **O Paradoxo da Atividade:** Descobrimos que, embora existam picos de intensidade, as usuárias passam cerca de 81% do seu tempo acordado em estado sedentário,. A "inimiga" da nossa heroína não é a falta de velocidade, mas a inércia do dia a dia de trabalho.
 2. **O Elo Perdido do Sono:** Identificamos uma correlação negativa crítica: quem fica mais tempo sedentário dorme menos. Os dados contam a história de um corpo que não gastou energia suficiente para "desligar" corretamente à noite, revelando uma oportunidade de conectar o movimento diurno à qualidade do descanso noturno.
 3. **A Hora de Ouro:** A rotina das usuárias deixa rastros temporais claros. A atividade atinge seu pico entre 17h e 19h. Este é o momento em que a usuária está psicologicamente e fisicamente disponível para se engajar com a Bellabeat.
 4. **O Risco do Abandono:** Notamos que o engajamento cai ao longo do tempo, com muitos usuários se tornando "Uso Baixo" ou inconsistentes. O dispositivo corre o risco de se tornar "apenas mais um acessório" se não provar seu valor diariamente.

## Recomendações para a Estratégia de Marketing

Para transformar esses insights em domínio de mercado, propomos uma estratégia baseada em Empatia, Timing e Conexão. A Bellabeat deve deixar de mostrar apenas "o que" a usuária fez e começar a explicar "por que" isso importa.

 1. Campanha: **"Mova-se para Sonhar"**
* **A Estratégia:** Utilizar a descoberta de que o sedentarismo prejudica o sono para criar uma narrativa de causa e efeito.
• **Ação Tática:** No App Bellabeat, reformule as notificações de inatividade. Em vez de um simples "levante-se", a mensagem deve ser: "Seu sono agradece: caminhe 5 minutos agora para descansar melhor esta noite". Posicione o rastreador Leaf como uma ferramenta de higiene do sono 24h.
 
 2. Funcionalidade: **"Intervenção Inteligente"**
 * **A Estratégia:** Atacar o vale de inatividade e capitalize na "Hora de Ouro".
 * **Ação Tática:**
    * **9h-15h:** Enviar "pílulas de bem-estar", micro-exercícios de respiração ou alongamento que podem ser feitos no escritório, focando na redução do estresse.
    * **17h-19h:** Enviar notificações motivacionais de alta energia ou sugestões de treino rápido, aproveitando o momento biológico em que a usuária já está propensa a se mover.
    
 3. Gamificação: **"Jornada de Consistência"**
* **A Estratégia:** Combater o abandono do dispositivo transformando a saúde em uma jornada progressiva, não uma cobrança diária inatingível,.
* **Ação Tática:** Crie níveis de "Autocuidado" no app baseados na consistência de uso. Celebre pequenas vitórias em vez de focar apenas na meta difícil de 10.000 passos, validando o esforço da mulher comum.
 
 4. Posicionamento: **"Bem-Estar Real para Mulheres Reais"**
* **A Estratégia:** Diferenciar dos concorrentes focados em performance atlética.
* **Ação Tática:** Utilize imagens e copy em campanhas de marketing que mostrem a integração dos produtos Bellabeat na vida cotidiana, reforçando que a tecnologia serve para empoderar o autoconhecimento, não para julgar a performance atlética.

# Referências

* BELLABEAT. **About Us**. [S.d.]. Disponível em: <https://bellabeat.com/about-us/>. Acesso em: 04 fev. 2026.
* DYKES, Brent. **Effective Data Storytelling: How to Drive Change with Data, Narrative and Visuals**. Hoboken: Wiley, 2020.
* FITABASE. **Fitbit Data Dictionary**. 2024. Disponível em: <https://www.fitabase.com/media/2088/fitabase-fitbit-data-dictionary-as-of-4524.pdf>. Acesso em: 04 fev. 2026.
* GOOGLE. **Data Analysis Case Study: How Can a Wellness Technology Company Play It Smart?**. Google Data Analytics Professional Certificate. [S.l.]: Coursera, [202?]. Disponível em: <https://www.coursera.org/>. Acesso em: 25 fev. 2025.
* GOOGLE. **How to choose a data visualization**. Grow with Google. [S.d.]. PDF. Acesso em: 04 fev. 2026.
* KNAFLIC, Cole Nussbaumer. **Storytelling with Data: A Data Visualization Guide for Business Professionals**. Hoboken: Wiley, 2015.
* MENA, Oscar. **Bellabeat Case Study: Google Data Analytics Capstone**. 2024. Disponível em: <https://oscarmena.com/case-study-bellabeat-google-data-analytics-capstone/>. Acesso em: 04 fev. 2026.
* MICROSOFT. **What is data storytelling?**. Microsoft Power BI. [S.d.]. Disponível em: <https://powerbi.microsoft.com/en-us/data-storytelling/>. Acesso em: 04 fev. 2026.
* MÖBIUS. **FitBit Fitness Tracker Data**. 2020. Kaggle. Disponível em: <https://www.kaggle.com/arashnic/fitbit>. Acesso em: 04 fev. 2026.
* VOCABLE COMMUNICATIONS. **Storytelling with Data: Making Numbers Compelling Through Narrative Structure**. 05 set. 2025. Disponível em: <https://www.vocablecommunications.com/post/storytelling-with-data-making-numbers-compelling-through-narrative-structure>. Acesso em: 04 fev. 2026.